臺灣高雄地方法院刑事裁定　　　　　　　93年度賠更字第21號
聲　請　人　丙○○
代　理　人　陳惠美律師
聲　請　人　乙○○　男、民國2.
右列聲請人因叛亂案件，聲請冤獄賠償貳拾陸萬伍仟元，經本院
92年度賠字第314 號決定准予賠償新台幣壹拾陸萬貳仟元，其餘
聲請駁回。惟原聲請人甲○○（原名賴德先）於原決定前之92年
10月23日死亡，聲明承受訴訟人不服提出覆議，經司法院冤獄賠
償覆議委員會以原決定未經聲明承受人承受即逕為決定，程序不
符而將原決定關於駁回聲請部分撤銷，由本院更行決定，本院決
定如下：
    主  文
聲請駁回。
    理  由
壹、程序部分：
一、本件聲請人原為甲○○，原聲請冤獄賠償26萬5 仟元，於聲
    請冤獄賠償程序中死亡（92年10月23日死亡），原決定（本
    院92年度賠字第314 號）在92 年10 月28日決定准予賠償新
    台幣16萬2 千元，其餘聲請駁回。惟原聲請人甲○○於原決
    定前之92年10月23日死亡，原決定於原聲請人死亡時程序應
    當然停止，由其繼承人即其生母丙○○與生父乙○○聲明承
    受聲請程序，始為合法。
二、經聲明承受人承受程序後，就駁回聲請部分不服提出覆議，
    經司法院冤獄賠償覆議委員會以原決定關於准予賠償部分未
    經最高法院檢察署聲請覆議，已經確定，而將原決定關於駁
    回聲請部分撤銷，由本院更行決定，是本院僅就原決定駁回
    聲請部分更行決定，而不及於已經確定賠償之部分，先予敘
    明。
三、又聲請覆議書記載甲○○生前似有非婚生子女一名，案經本
    院發函各戶政事務所欲搜尋甲○○之非婚生子女，然均無所
    獲。而該非婚生子女一事，乃甲○○生前向訴訟代理人陳惠
    美律師口頭陳述，然對於該名非婚生子女或其生母之姓名、
    住所、下落均未告知，故無從查知該名子女之下落，而甲○○生前與生父及繼母感情淡薄，與生母亦有多年未聯絡，因
    此承受訴訟人亦無法查知，甲○○是否確有一名非婚生子女
    ，及其下落，此亦有本院在依職權無法查得甲○○有何非婚
    生子女之資料後，命訴訟代理人陳惠美律師陳報之陳報狀一
    份在卷可憑。甲○○是否有一名非婚生子女無法確實查知，
    從而由甲○○之繼承人即其生母及生父丙○○與乙○○承受
    聲請程序，即屬合法，亦附此敘明。
貳、實體部分：
一、聲請意旨略以：聲請人前因叛亂案件經臺灣南部地區警備司
    令部於民國七十四年九月十二日羈押，嗣因該部以七十四年
    法字第七三五號處分不起訴，而於七十四年十一月四日開釋
    移送前職訓三總隊執行矯正處分，計羈押五十四日（聲請書
    誤載為五十三日），爰依法以每日新台幣（下同）五千元折
    算一日，聲請賠償二十六萬五千元等語。
二、按「人民於戒嚴時期因犯內亂、外患、懲治叛亂條例或檢肅
    匪諜條例之罪，有下列情形之一者，得聲請所屬地方法院準
    用冤獄賠償法相關規定，請求國家賠償。二、於不起訴處分
    確定前受羈押，或不起訴處分確定後未依法釋放者。」戒嚴
    時期人民受損權利回復條例第六條第一項第二款定有明文；
    又所謂戒嚴時期，就台灣地區而言，係指民國三十八年五月
    二十日起至七十六年七月十四日止宣告戒嚴之期間，同法第
    二條亦定有明文。
三、、經查，本件聲請人確實因叛亂案件，經臺灣南部地區警備
    司令部於七十四年九月十二日羈押，嗣經該司令部軍事檢察
    官於七十四年十一月四日因叛亂罪嫌不足，以七十四年度法
    字第七三五號為不起訴處分確定，並於七十四年十一月四日
    開釋移交職訓三總隊執行矯正處分，有國防部後備司令部督
    察長室九十一年十一月二十七日法沛字第三八三六號書函在
    卷可稽，並經本院調取上開台灣南部地區警備司令部七十四
    年法字第七三五號偵查卷宗審閱無誤，是受害人自七十四年
    九月十二日遭羈押之日起至七十四年十一月四日開釋之日止
    （即１９＋３１＋４＝５４），計羈押五十四日。
四、原決定審酌聲請人於案發當時為國中二年級肄業，從事擔任
    鈑金工作，被羈押之際，年約十八歲，正值年壯之年，及其
    所受財產上、名譽上之損失及精神上之痛苦等一切情狀，認
    以每日賠償三千元為相當，應准予賠償十六萬二千元（３０
    ００×５４＝１６２０００），逾此部分之請求為無理由，
    予以駁回。承受程序後之聲請人雖主張甲○○原為肢體障礙
    之人，自小未得生父母之關愛，生活困難，因學歷不佳，工
    作難尋，好不容易覓得鈑金工作，卻又因案遭羈押，以致工
    作喪失，親朋唾棄，難以再覓得適合之工作，常賴朋友接濟
    ，生活毫無尊嚴，雖財產尚未受重大損失，但精神損害則甚
    重，不應以每日3 仟元為賠償之標準等語。本院審酌聲請人
    甲○○雖為肢體殘障，可堪同情，但當羈押時年約十八歲，
    其甫獲得鈑金工作，薪資為何無法查明，出獄後的遭遇與遭
    羈押並無證據證明具有直接因果關係，而現行冤獄賠償一般
    皆以每日薪台幣三仟元計算，本件欲為不同之處理，需有特
    別之合理理由，足以為差別待遇，始與平等原則不相違背，
    尚無得僅因受羈押人為殘障即謂有合理之差異。此在社會福
    利部分對於弱勢的殘胞故應多加照顧，但在冤獄賠償部分乃
    為國家賠償之性質，尚不能因殘障與否，而對於人權之對待
    ，有不同之標準。本院審酌甲○○遭羈押時之年紀約十八歲
    甫獲工作，且其身體有殘障工作必有所不便，雖然薪資不會
    很高，但在心靈上還不是很成熟的時候無端遭羈押，其精神
    必定十分痛苦，而且名譽亦受有重大損害，而以每日賠償三
    千元應屬相當，因此原請求部分逾越每日三仟元部分為無理
    由，應予駁回。
五、據上論斷，應依戒嚴時期人民受損權利回復條例第六條第一
    項第二款、冤獄賠償法第三條第一項、第十三條第二項，決
    定如主文。
中　　華　　民　　國　　94　　年　　6 　　月　　30　　日
                  刑事第八庭    法　官  陳樹村
以上正本證明與原本無異。
如不服本裁定，應於送達後5日內，向本院提出抗告狀。
中　　華　　民　　國　　94　　年　　7 　　月　　2 　　日
                                書記官  周祺雯
